臺灣高雄地方法院刑事裁定
111年度毒聲字第866號
聲  請  人  臺灣高雄地方檢察署檢察官
被      告  李如宜



上列被告因違反毒品危害防制條例案件，經檢察官聲請送觀察、
勒戒(111年度毒偵字第2797號)，本院裁定如下：
    主  文
李如宜施用第一、二級毒品，令入勒戒處所觀察、勒戒，其期間
不得逾貳月。
    理  由
一、聲請意旨如附件聲請書所載。
二、按犯毒品危害防制條例第10條之罪者，檢察官應聲請法院裁
    定，令被告入勒戒處所觀察、勒戒，其期間不得逾二月；依
    前項規定為觀察、勒戒或強制戒治執行完畢釋放後，3年後
    再犯第10條之罪者，適用本條前2項之規定，毒品危害防制
    條例第20條第1項、第3項分別定有明文。而上開所謂「3年
    後再犯」，只要本次再犯（不論修正施行前、後）距最近1
    次觀察、勒戒或強制戒治執行完畢釋放，已逾3年者，即該
    當之，不因其間有無犯第10條之罪經起訴、判刑或執行而受
    影響（最高法院刑事大法庭109年度台上大字第3826號裁定
    意旨參照）。
三、經查：
㈠、被告李如宜於民國111年8月18日21時40分許為警採尿時起回
    溯72小時內某時(不含公權力拘束期間，聲請書誤載為120小
    時內某時)，在高雄市○○區○○路000號0樓居所內，以將海洛
    因摻入香菸內點燃吸食煙霧之方式，施用海洛因1次；另在
    不詳地點，以不詳方式，施用甲基安非他命1次乙節，業據
    被告於警詢及偵訊中坦承不諱，且其上開時間採尿送驗結果
    ，確呈嗎啡、安非他命及甲基安非他命陽性反應之事實，有
    高雄市政府警察局林園分局111年度「現行犯」採驗尿液取
    號代碼登記總簿冊（尿液檢體編號：林偵111331號）及正修
    科技大學超微量研究科技中心111年9月20日尿液檢驗報告（
    原始編號：林偵111331號）在卷可佐，足認被告上開任意性
    自白與事實相符。本件事證明確，被告於前揭時、地，施用
    海洛因及甲基安非他命之事實，堪可認定。
㈡、又被告前因施用毒品案件，經送觀察、勒戒後，因認無繼續
    施用毒品傾向，於94年10月4日執行完畢釋放，並經臺灣高
    雄地方檢察署（下稱高雄地檢署）檢察官以94年度毒偵字第
    6892號不起訴處分確定，迄今並無再為觀察、勒戒或強制戒
    治處遇之紀錄乙節，有臺灣高等法院被告前案紀錄表在卷可
    稽。本件係被告於前開觀察、勒戒執行完畢釋放3年後所為
    ，依前揭說明，縱被告其間因犯第10條之罪經起訴、判刑或
    執行，仍應依修正後毒品危害防制條例第20條第3項規定，
    再予適用觀察、勒戒或強制戒治之機會。
㈢、至於被告前於97年間因施用毒品案件，經高雄地檢署檢察官
    以97年度毒偵字第1656號為附命完成戒癮治療之緩起訴處分
    確定，緩起訴期間自97年4月3日起至99年4月2日止，惟被告
    於緩起訴期間內施用第一級毒品，故意更犯有期徒刑以上刑
    之罪，經高雄地檢署檢察官以97年度撤緩字第232號撤銷上
    開緩起訴處分確定，有緩起訴處分書、撤銷緩起訴處分書及
    臺灣高等法院被告前案紀錄表在卷可稽。然「緩起訴處分之
    戒癮治療」與「觀察、勒戒或強制戒治」之處遇，因法律規
    定之程序、效果均不相同，已無法等同視之，即被告初犯（
    或觀察、勒戒、強制戒治執行完畢釋放3年後再犯）施用毒
    品，經為命戒癮治療之緩起訴處分，若遭撤銷，檢察官針對
    該次撤銷緩起訴之施用毒品犯行，或者戒癮治療履行完畢，
    檢察官針對之後施用毒品犯行，均仍應依前揭毒品危害防制
    條例第20條或第23條之規定處理，亦可以再為緩起訴，然不
    得逕行起訴（最高法院110年度台非字第98號判決、110年度
    台上字第2096號判決意旨參照）。是被告所受之前揭緩起訴
    處分既遭撤銷，無任何等同受有「觀察、勒戒或強制戒治執
    行」之效果，對於檢察官就被告本次施用毒品犯行，聲請觀
    察、勒戒，並無任何要件上之影響，併此說明。
㈣、再者，毒品危害防制條例所規定之「觀察、勒戒」程序，係
    針對受處分人所為保安處分，目的在戒除行為人施用毒品身
    癮及心癮，以達教化與治療之目的，其立法意旨在幫助施用
    毒品者戒毒，性質上為一療程，而非懲罰，並屬強制規定，
    除檢察官審酌個案情形，依同條例第24條第1項為附命完成
    戒癮治療之緩起訴處分外，凡經檢察官聲請法院裁定將被告
    送勒戒處所觀察、勒戒者，法院僅得就其聲請審查被告是否
    有施用毒品之行為，以及被告是否為「初犯」或為觀察、勒
    戒、強制戒治執行完畢後「3年後再犯」而為准駁之裁定，
    並無自由斟酌以其他方式替代或得以其他原因免予執行之權
    。又是否給予被告為附命完成戒癮治療之緩起訴處分，屬刑
    事訴訟法第253條之1第1項及第253條之2第1項第6款特別賦
    予檢察官之職權，非法院所得審酌，且此非「觀察、勒戒」
    前置處分，也與被告是否判刑之追訴要件無關，檢察官自無
    義務說明為何不給予被告戒癮治療之緩起訴處分。法院縱使
    審查其裁量有無違法，也僅在卷證資料所示證物中審酌，而
    為最低限度之審查，即此部分為檢察官之裁量，必須予以尊
    重。
㈤、本件聲請書載明被告屢犯施用毒品犯行，可見其有毒品來源
    ，戒絕毒癮之意志不堅、自制力薄弱，若僅以寬鬆之機構外
    社區性戒癮治療，已難期待其能完全戒絕毒癮，是本件不宜
    給予附命戒癮治療之緩起訴處分（如附件）。而依卷證資料
    所示，被告於前述觀察、勒戒執行完畢釋放後，仍多次因施
    用毒品，經法院判處罪刑確定並入監執行，最近一次甫於10
    5年12月30日因縮短刑期假釋出監，有上開前案紀錄表附卷
    可佐，則被告屢犯施用毒品犯行，已多次入監執行，仍未能
    矯正惡習，可見其有毒品來源、法治觀念淡薄，戒絕毒癮之
    意志不堅、自制力薄弱，若再僅以寬鬆之社區性戒癮治療，
    確難期待其能完全戒絕毒癮，從而，檢察官考量本案具體情
    節，向本院聲請令被告入勒戒處所觀察、勒戒，以監禁式之
    治療方式，求短時間內隔絕被告之毒品來源，務使其專心戒
    除毒癮，而未依刑事訴訟法第253條之1規定對被告為附命完
    成戒癮治療之緩起訴處分，核其此部分職權之行使尚屬合法
    ，形式上亦無裁量恣意或濫用之情，於法有據。
四、綜上所述，本件聲請為有理由，應予准許，依毒品危害防制
    條例第20條第3項、第1項，裁定如主文。
中　　華　　民　　國　　111 　年　　11　　月　　25　　日
                  刑事第六庭    法　官  陳紀璋
以上正本證明與原本無異。
如不服本裁定應於送達後5日內向本院提出抗告狀。
中　　華　　民　　國　　111 　年　　11　　月　　29　　日
                                書記官  蔡靜雯